臺灣基隆地方法院交通事件裁定　　　　　94年度交聲字第70號
移送機關即
原處分機關　　交通部公路總局台北區監理所基隆監理站
異　議　人
即受處分人　　甲○○
上列受處分人因違反道路交通管理處罰條例案件，對於交通部公
路局台北區監理所基隆監理站民國93年12月9 日所為之處分（原
處分案號：基監字第裁42─RA350846號），聲明異議，本院裁定
如下：
    主  文
異議駁回。
    理  由
一、聲明異議意旨略以：異議人甲○○未收受本件違規通知單，
    於民國93年12月15日經同住人通知往郵局領取裁決書後，因
    事忙碌未慎重閱讀，嗣經向交通部公路總局台北區監理所基
    隆監理站（下稱原處分機關）申訴願罰款，不服吊銷1 年駕
    照之罰則，亦經回函需自負罰責，惟查各公文未明列收到裁
    決書20天內向交通法庭可提聲明異議之規定，且異議人係因
    基隆市○○路62號上之機車停車格停滿機車，才將機車停於
    停車格線外，由基隆市整頓市容小組人員查報違規停車，此
    舉發查報合法嗎？又原處分機關把四階段行政處分作一次裁
    定的措施，有僭越道路交通管理處罰條例母法授權目的和範
    圍，致人民喪失救濟權利，並過度擴大行政裁量權，違反行
    政程序法第96條規定，異議人違規停車之小錯，竟造成吊銷
    駕照，以重大罰令處分小錯，實屬不當，異議人認為原處分
    機關處罰違四階段處分，裁決書必須以四階段送達當事人，
    始符合適法和比例原則，為此聲明異議云云。
二、按「受處分人，不服第八條主管機關所為之處罰，得於接到
    裁決書之翌日起20日內，向管轄地方法院聲明異議」、「法
    院受理有關交通事件，準用刑事訴訟法之規定；其處理辦法
    ，由司法院會同行政院定之」，道路交通管理處罰條例第87
    條第1 項、第89條分別定有明文。又「聲明異議案件之處理
    ，除準用刑事訴訟法有關規定外，依本辦法之規定處理之」
    、「依道路交通管理處罰條例第八十七條規定向管轄法院聲
    明異議之期間，自裁決送達之翌日起算」、「交通法庭認聲
    明異議不合法律上之程式或其異議權已經喪失者，應以裁定
    駁回之，但其不合法律上之程式可補正者，應先定期命為補
    正，逾期不補正者，即予駁回」，道路交通案件處理辦法第
    4 條第1 項、第12條、第18條亦有明定。另我國現行法制係
    採「到達主義」，並非採對話之意思表示，為民事訴訟起訴
    、上訴及刑事訴訟之上訴計算時效及上訴期限所採行，蓋案
    件既未到達法院，無從進行審判追訴（臺灣高等法院80 年
    度上易字第2346號判決意旨參照）。觀諸道路交通案件處理
    辦法第13條前段規定：「聲明異議，應以司法狀紙，敘述異
    議之理由，提出於原處分機關為之」，堪認交通異議案件亦
    採「到達主義」，有關異議期間之計算應以聲明異議書狀到
    達有權處理機關（含管轄法院及原處分機關）日為準，尚與
    何時書寫異議狀或投遞付郵無關。再按於應送達處所不獲會
    晤應受送達人時，得將文書付與有辨別事理能力之同居人、
    受僱人或應送達處所之接收郵件人員，行政程序法第73條第
    1 項亦有明定。
三、經查：異議人之住所地係在基隆市○○街158 號，有法務部
    戶役政連結作業系統個人基本資料查詢結果在卷可稽，而本
    件原處分機關）於93年12月9日所為之基監字第裁42─RA000
    0000號裁決書係於93年12月15日以郵政掛號方式送達上開住
    所，並經異議人蓋章收受乙節，有中華民國郵政掛號郵件收
    件回執1 紙附卷可佐，且異議人於異議狀中亦自承其有前往
    郵局領取上開裁決書，是該裁決書已合法送達於異議人無訛
    。則異議人自接獲上開裁決書之翌日即93年12月16日起，至
    遲應於94年1月4日（星期二）以前向本院聲明異議，始符合
    上開 20日內聲明異議之規定。然異議人遲至94年3月17日方
    具狀向本院聲明異議，該聲明異議狀並於同日送達原處分機
    關，有卷附之刑事聲明異議狀及該聲明異議狀上基隆監理站
    收文日期章戳可按。從而，異議人聲明異議顯已逾法定異議
    期間。異議人雖辯稱其因事忙碌，未慎重閱讀該裁決書，且
    各公文未明列「收到裁決書後20天內向交通法庭可提聲明異
    議」云云，然查上開裁決書之附記欄第一點已明白記載「受
    處人不服處罰者，得於接到裁決書之翌日起二十日內，以司
    法狀紙提出聲明異議，載明裁決日期、字號及理由、交由本
    （基隆監理站）站轉送管轄地方法院」之字樣，異議人因事
    忙碌，未慎重閱讀，乃其個人疏失，其以此作為抗辯云云，
    核屬無據。此外，復查無期間延展之原因，故本件聲明異議
    為不合法，應予駁回。至異議人不服原處分機關於94年2 月
    5 日北監基四字第0941200469函部分，核非交通法庭審理之
    對象（標的），本院自無從予以審酌，附此敘明。
四、據上論斷，應依道路交通案件處理辦法第18條前段，裁定如
    主文。
中　　華　　民　　國　　94　　年　　4 　　月　　14　　日
                  交通法庭法　官　 王美婷
以上正本證明與原本無異。
對於本件裁定如有不服，應於送達後5日內， 向本院提出抗告書
狀，敘述抗告之理由，抗告於臺灣高等法院。
中　　華　　民　　國　　94　　年　　4 　　月　　14　　日
                          書記官    劉珍珍
